臺灣高等法院刑事判決　　　　　　　　　　　　　九十三年度上訴字第一五０七號
　　上　訴　人
　　即　被　告　甲○○
　　選任辯護人　何邦超律師
　　上　訴　人
　　即　被　告　乙○○
　　選任辯護人　歐斐文律師
右上訴人因違反毒品危害防制條例案件，不服臺灣臺北地方法院九十二年度訴字第一
一七五號，中華民國九十三年四月三十日第一審判決（起訴案號：臺灣臺北地方法院
檢察署九十一年度偵字第一三七六五號、九十二年度偵字第三三一號），提起上訴，
本院判決如左：
    主  文
原判決撤銷。
甲○○販賣第三級毒品，處有期徒刑貳年，緩刑伍年。扣案之第三級毒品愷他命藥錠
壹佰顆、白色粉末拾捌瓶（驗餘總淨重拾陸點貳肆公克）均沒收之。
乙○○販賣第三級毒品，處有期徒刑貳年，緩刑伍年。扣案之第三級毒品愷他命藥錠
貳佰顆均沒收之。
    事  實
一、甲○○、乙○○均明知愷他命（Ketamine，俗稱Ｋ他命）已經行政院於民國九十
    一年一月二十三日以台九十一法字第０九一０００一六０六五號公告管制為第三
    級毒品，不得非法持有及販賣，竟各自基於販賣第三級毒品愷他命營利之犯意，
    於九十一年七月九日凌晨三時許，由甲○○聯絡綽號「吉米」之廖峰成，並由乙
    ○○駕駛車號ＤＯ─九三六０號自用小客車，共同前往臺北縣中和市○○路一八
    ０號大門附近，甲○○以新臺幣（下同）二萬八千元之價格，向廖峰成（販賣第
    三級毒品部分，業經臺灣板橋地方法院檢察署檢察官以九十一年度偵字第二０八
    一二號提起公訴）購入愷他命藍色藥錠一百顆及愷他命白色粉末十八瓶，並將藥
    錠一百顆藏放於猴子布偶內，白色粉末十八瓶另藏放所穿著之內褲內，乙○○則
    以四萬元之價格，向廖峰成購入愷他命藍色藥錠二百顆，並將之藏放於恐龍布偶
    內，伺機賣出。嗣乙○○於同日凌晨四時四十分許，駕駛前揭車號自用小客車，
    在臺北市中山區○○○路、錦州街口為警攔檢，並在車內之猴子、恐龍布偶內分
    別扣得愷他命藥錠一百顆、二百顆，嗣警方將甲○○、乙○○帶回臺北市政府警
    察局文山第二分局詢問時，復從甲○○所穿著之內褲內扣得愷他命十八瓶。甲○
    ○、乙○○於警詢時供出第三級毒品愷他命來源，因而循線查獲上手廖峰成。
二、案經臺北市政府警察局文山第二分局報請臺灣臺北地方法院檢察署檢察官偵查起
    訴。
    理  由
一、訊據被告甲○○、乙○○對於在右揭時、地向綽號「吉米」之廖峰成購入而持有
    如事實欄所載之愷他命，並將之藏放在猴子、恐龍布偶及被告甲○○所穿著之內
    褲內，嗣為警查獲之事實供承不諱，復有疑似愷他命白色粉末十八瓶（驗餘總淨
    重十六．二四公克）、疑似第二級毒品ＭＤＭＡ藥錠三百顆（每一百顆分裝一包
    ，驗餘總淨重各為三七．五九公克、三七．五三公克、三七．七九公克）及猴子
    、恐龍布偶扣案可稽，且上開扣案之疑似愷他命、ＭＤＭＡ之物品經分送台北市
    政府警察局、內政部警政署刑事警察局鑑驗結果，均檢出第三級毒品Ketamine成
    份，此有臺北市政府警察局九十一年十二月十二日北市鑑毒字第八八八號鑑驗通
    知書、內政部警政署刑事警察局九十一年九月十六日刑鑑字第０九一０一八一六
    六二號鑑驗通知各一份、現場蒐證照片十四幀（見九十二年度偵字第一三七六五
    號偵查卷第四七至四九頁、第二五至三一頁）附卷足憑，被告甲○○、乙○○此
    部分之供述核與事實相符，自屬真實。惟被告甲○○、乙○○仍矢口否認有何公
    訴人所指之販賣第三級毒品犯行，被告甲○○辯稱：我係欲供施用而單純持有，
    非基於販賣營利之犯意而持有，應不成立販賣毒品罪云云；被告乙○○亦辯以：
    我係欲供施用而向廖峰成購買愷他命，因廖峰成要求我多買一些，價款可以等領
    薪水後再付，我是以賒帳方式購買愷他命，非基於販賣營利之犯意而持有，應不
    成立販賣毒品罪云云。惟查：
(一)被告甲○○、乙○○為警查獲後採集尿液送鑑定結果，均未呈毒品陽性反應，此
    有臺北市立療養院煙毒尿液檢驗報告書、臺灣尖端先進生技醫藥股份有限公司濫
    用藥物檢驗中心濫用藥物檢驗報告各二份在卷可稽（見九十二年度偵字第一三七
    六五號卷第四四頁、九十二年度偵字第三三一號卷第三、四頁），復參以被告甲
    ○○、乙○○之前並無任何施用毒品案件之犯罪紀錄，被告甲○○、乙○○又係
    在毫無預警之情況下為警逮捕並採集尿液送驗，其尿液均未呈毒品之陽性反應，
    故被告甲○○於原審及本院審理時供稱其未曾施用毒品等語，應堪採信，至於被
    告乙○○於原審供稱其有施用毒品，但未成癮云云，復於本院審理時供稱其一次
    施用愷他命四至五顆，最多時一星期約使用三至四次云云，即非無疑。被告甲○
    ○既未曾施用毒品，縱有意試用，衡情應僅購買少量，且被告乙○○有無施用毒
    品尚有未明，縱如被告乙○○所供其有施用毒品，然以被告乙○○所供之一星期
    最多使用三至四次，一次施用四至五顆計算，被告乙○○一星期最多亦僅使用二
    十顆，施用量非大；但警方在被告甲○○、乙○○所駕駛之前揭車號自用小客車
    內及被告甲○○所穿著之內褲內，共計查扣之第三級毒品愷他命三百顆、愷他命
    白色粉末十八瓶，數量非少，已至少足供被告乙○○施用十星期以上，遑論從未
    施用毒品之被告甲○○；參以臺灣地區潮溼的氣候型態，愷他命原不適於久存，
    被告甲○○、乙○○竟違反常理購入如此大量之愷他命，顯逾通常施用之所需。
    則被告甲○○、乙○○所辯其持有第三級毒品愷他命係意在施用云云，即難採信
    。
(二)又被告甲○○、乙○○倘係意在供己施用，衡情應於購得愷他命後儘速駕駛車輛
    返回住處，將之置於住處或其他固定處所，僅攜帶少量足供施用之愷他命外出即
    足，以免徒增為警查獲之風險，且被告甲○○、乙○○向廖峰成購買愷他命至為
    警查獲時止，其間尚有將近二小時之充分時間足供被告甲○○、乙○○將上開購
    得之愷他命置放於住處或其他固定處所，然被告甲○○、乙○○卻將一百顆、二
    百顆之愷他命及愷他命粉末悉數藏放在猴子、恐龍布偶內及被告甲○○所穿著之
    內褲內之隱蔽處，並隨車載往特種行業、夜店林立之台北市中山區○○○路、錦
    州街口一帶，且被告甲○○、乙○○對於何以於凌晨四時許，仍在台北市中山區
    一帶，於本院審理時所供述之情節亦非一致；復參以被告甲○○於原審審理時自
    承以二萬八千元購入扣案毒品，當時並無工作等語；被告乙○○則自承以四萬元
    代價向廖峰成購買扣案毒品，一個月薪資二萬六千元等語在卷（見原審九十三年
    四月二十日審判筆錄），被告甲○○、乙○○之財力並非充裕，實無餘力支付非
    屬小額之金錢預購、囤積大量愷他命以備長期施用，故被告甲○○、乙○○販入
    愷他命之目的不在於久存，僅係短暫持有並伺機出售牟利。
(三)復衡諸證人即查獲本案之員警陳有忠於原審審理時結證稱：九十一年七月九日凌
    晨三、四時許，因得到線報說有部自用小客車，車號顏色我現在忘了，車內有二
    個男子賣搖頭丸，且藏有大量搖頭丸，我即與同事分駕二部車前往林森北路、錦
    州街口，至現場後發現被告駕駛之自用小客車停在路口，形跡可疑，即夾擊該部
    車，請他們下車，之後在車子擋風玻璃下查獲毒品，回警局後請被告脫衣檢查危
    險物品，又在甲○○內褲內查獲十八瓶Ｋ他命．．．乙○○有說毒品來源是綽號
    「吉米」之人，並告以大約住處及電話，我們將資料給以前的同事，並由乙○○
    配合警方打電話給廖峰成約他出來，因此由內湖分局同仁查獲廖峰成等語在卷（
    見原審九十三年四月二十日審判筆錄）。益徵被告甲○○、乙○○販入愷他命之
    目的在於營利而非供己施用。
(四)按販賣毒品罪，係行為人明知其為毒品，意圖販賣營利，而將毒品購入或賣出，
    有一於此，不必二者兼備，其犯罪即屬完成，此與意圖販賣而持有毒品罪，係指
    行為人以意圖販賣營利以外之原因而持有毒品，其後始起意營利販賣者（例如因
    為他人之贈與或寄藏而持有，嗣後始起意為販賣者而言），並不相同。因此，所
    謂販賣毒品者，並不以販入之後，復行賣出為必要條件，只要以營利為目的，將
    毒品購入或賣出，有一於此，其犯罪就已經完成，故不論販入或賣出之行為，皆
    屬販賣行為之一部分。本件被告甲○○未曾施用毒品、被告乙○○縱有施用毒品
    ，亦屬少量，然竟以超乎本身財力之方式購入遠逾個人施用量之愷他命，又旋即
    將購入之愷他命悉數攜往特種行業林立之台北市中山區○○○路、錦州街一帶，
    而非先將之置放於一固定處所，僅攜帶少量外出以供狂歡之用，顯然被告甲○○
    、乙○○係基於意圖營利之販賣犯意而購入愷他命，縱未及賣出，仍無從解免其
    販賣第三級毒品之罪責；原審判決以被告甲○○、乙○○販入愷他命之數量遠逾
    其個人之財力、施用次數，似認被告甲○○、乙○○非基於單純施用之意圖販入
    愷他命，然又認被告甲○○、乙○○於持有該愷他命之期間始又起意營利販賣，
    而認定被告甲○○、乙○○係犯意圖販賣而持有第三級毒品罪名，但未說明被告
    甲○○、乙○○何以突然起意販賣，且其論理前後亦有所矛盾，於法即有未洽，
    併此敘明。
綜上所述，本案事證明確，被告甲○○、乙○○所辯其係為施用而持有云云，無非事
後避就之詞，其目的無非在於掩飾其販入營利之意圖，不足採信，應依法論科。被告
甲○○之選任辯護人聲請本院調取被告甲○○在台北台塑郵局所開立之帳號第００三
八七五之三號帳戶於九十一年一至七月間之存款餘額，被告乙○○之選任辯護人聲請
本院傳喚廖峰成，因本件事實已至明確，核無必要，均併此敘明。
二、按愷他命（Ketamine) 業經行政院於九十一年一月二十三日以院臺字第０九一０
    ００一六０五號函增列為毒品危害防制條例第二條所管制之第三級毒品。被告甲
    ○○、乙○○各自基於意圖營利而同時販入第三級毒品愷他命，雖尚未賣出，惟
    所謂之販賣行為，一有販入或賣出之行為，有一於此即為既遂，核被告甲○○、
    乙○○所為，均係犯修正後毒品危害防制條例第四條第三項之販賣第三級毒品罪
    ( 被告行為後，毒品危害防制條例業於九十二年六月六日三讀修正，於九十二年
    七月九日經總統華總一義字第０九二００一二一九三０號令公布修正全文，並自
    九十三年一月九日施行。比較新舊法之結果，修正後毒品危害防制條例第四條第
    四項除增列販賣第四級毒品罪名外，關於被告販賣第三級毒品部分，依行為時及
    裁判時之法律均係犯毒品危害防制條例第四條第三項之販賣第三級毒品罪，且構
    成要件、法定刑度完全相同，對被告並無不利，自應依刑法第二條第一項前段之
    規定適用修正後毒品危害防制條例第四條第三項之罪名) ，公訴人認被告甲○○
    、乙○○均係犯同條例第五條第三項之意圖販賣而持有第三級毒品罪，起訴法條
    尚有未洽，應予變更。被告甲○○、乙○○供出毒品來源，因而破獲廖峰成，業
    據證人陳有忠於原審證述在卷 (已如前述) ，復有原審向臺灣板橋地法院調取之
    九十二年度訴字第三七八號廖峰成違反毒品危害防制條例案卷影本存卷足考，均
    應依毒品危害防制條例第十七條之規定減輕其刑。又被告甲○○、乙○○販賣第
    三級毒品行為固值深責，惟衡諸被告甲○○、乙○○年僅二十歲，素行尚佳，年
    輕識淺，法律知識淺薄，未能深諳販賣第三級毒品罪係屬最輕本刑為有期徒刑五
    年以上之重罪，貪圖暴利而一時失慮而起意販賣第三級毒品營利，且為警及時查
    獲而尚未流入市面，被告甲○○、乙○○此次犯此重罪，案發後即向警方吐出販
    賣毒品之上手，使警方能順利查緝毒源，且尚無任何實際利得，情輕法重，犯罪
    之情狀，顯可憫恕，應依刑法第五十九條之規定，遞減輕其刑。
三、原判決對被告甲○○、乙○○予以論罪科刑，固非無見，惟查被告甲○○、乙○
    ○均係意圖營利而販入第三級毒品愷他命，雖未及賣出，仍屬販賣第三級毒品既
    遂，原審認定係意圖販賣而持有第三級毒品罪，即有未洽；又愷他命係屬第三級
    毒品，原審判決依毒品危害防制條例第十八條第一項前段之規定諭知沒收銷燬之
    ，亦有所不當 (詳後述) 。被告甲○○、乙○○之上訴意旨猶執陳詞否認販賣第
    三級毒品犯行，雖無理由，然原判決既有可議而無可維持，自應予以撤銷改判，
    本院爰審酌被告甲○○、乙○○之素行尚佳，然因一時利慾熏心，意圖營利而販
    入愷他命，數量高達三百顆，幸未及賣出即遭警查獲，所生實害尚非重大，及犯
    罪後飾詞狡卸態度非佳等一切犯罪情狀，量處如主文第二項所示之刑。末查被告
    甲○○、乙○○前均未曾受有期徒刑以上刑之宣告，有本院被告全國前案紀錄表
    各一件在卷足憑，因年輕識淺，未諳法律，初次犯罪即觸犯此一販賣第三級毒品
    之重典，被告甲○○、乙○○經此偵審程序教訓，當知所警惕，應無再犯之虞，
    本院認所宣告之刑，以暫不執行為適當，均併予宣告緩刑五年，以啟自新。
四、本件被告甲○○、乙○○係各犯修正後毒品危害防制條例第四條第三項之販賣第
    三級毒品罪名，已如前述，沒收為從刑之一種，基於法律適用整體性之原則，自
    應適用修正後之法律。按九十三年一月九日修正施行之毒品危害防制條例第十八
    條第一項中段增列查獲之第三、四級毒品及製造或施用毒品之器具，無正當理由
    擅自持有者，均予沒入銷燬之規定，而同條例第十九條則未修正；且修正後毒品
    危害防制條例第十一條之一規定，第三級毒品若有正當理由得以持有，故第三級
    毒品非屬絕對禁止持有之違禁物，同條例就無正當理由而擅自持有第三級毒品者
    ，並無科處刑罰之規定，依同條例第十八條第一項前段規定，無正當理由而擅自
    持有第三級毒品，該查獲之第三級毒品，由查獲之機關依法為沒入銷燬之，而非
    由法院宣告沒收銷毀之，故扣案之愷他命藥錠三百顆、白色粉末十八瓶，均屬第
    三級毒品，依上開說明，已不得依修正後毒品危害防制條例第十八條第一項之規
    定宣告沒收銷燬之，惟該扣案之第三級毒品，既各係被告甲○○、乙○○販賣第
    三級毒品犯罪所用之物，應依毒品危害防制條例第十九條第一項前段宣告沒收之
    。至於扣案之猴子、恐龍布偶各一個，因無證據證明係被告甲○○、乙○○所有
    ，且非供販賣所用之物，故不為沒收之諭知，併此敘明。
據上論斷，應依刑事訴訟法第三百六十九條第一項、第三百六十四條、第二百九十九
條第一項前段、第三百條，毒品危害防制條例第四條第三項、第十七條、第十九條第
一項前段，刑法第十一條前段、第二條第一項前段、第五十九條、第七十四條第一款
，判決如主文。
本案經檢察官呂光華到庭執行職務。
中　　　華　　　民　　　國　　九十三　　年　　　六　　　月　　 三十 　　日
                              臺灣高等法院刑事第二十四庭
                                  審判長法  官  陳  貽  男
                                        法  官  陳  憲  裕
                                        法  官  徐  世  禎
右正本證明與原本無異。
如不服本判決，應於收受送達後十日內向本院提出上訴書狀，其未敘述上訴之理由者
並得於提起上訴後十日內向本院補提理由書（均須按他造當事人之人數附繕本）。
                                        書記官  陳  玲  憶
中　　　華　　　民　　　國　　九十三　　年　　　六　　　月　　 三十 　　日
附錄本案論罪科刑法條：
修正後毒品危害防制條例第四條第三項
  製造、運輸、販賣第三級毒品者，處五年以上有期徒刑，得併科新臺幣五百萬元以
  下罰金。
